臺灣苗栗地方法院民事簡易判決　　　　　　 93年度苗簡字第495號
原　　　告　丙○○
被　　　告　宏業營造有限公司
　　　　　　　　　　　統一編號.
法定代理人　乙○○
上列當事人間請求給付票款事件，本院於民國94年1 月11日言詞
辯論終結，判決如下：
    主  文
被告應給付原告新台幣參拾壹萬伍仟元，及自民國九十三年十月
一日起至清償日止，按年利率百分之六計算之利息。
訴訟費用由被告負擔。
本判決得假執行。
    事實及理由
壹、原告之聲明：如主文第一項所示。
貳、事實摘要：
一、原告方面：
（一）原告執有由被告簽發如附表所示之支票（以下簡稱系爭支
      票），系爭支票係由訴外人甲○○背書交付予原告以向原
      告借款，詎原告於民國93年9 月30日為付款之提示，竟因
      被告將系爭支票掛失止付而未獲付款。原告已於鈞院93年
      度催字第238 號公示催告事件申報權利，為此依票據之法
      律關係訴請被告給付票款315000元，及自93年10月1 日起
      至清償日止，按年利率6 ％計算之利息。
（二）對被告抗辯所為之陳述：系爭支票受款人為欣園景觀造景
      工程行（以下簡稱欣園工程行），且有欣園工程行及甲○
      ○之背書，甲○○之背書係甲○○本人親自書寫，至於欣
      園工程行之背書是否為真正，因原告並未見過欣園工程行
      之印章，故不知悉。惟系爭支票既係由被告所簽發，亦係
      由被告交給甲○○，再由甲○○交給原告，則被告自應負
      發票人之責任。
二、被告方面：系爭支票係被告為向欣園工程行購買枕木而簽發
    ，並記載受款人為欣園工程行，其後被告將系爭支票交給甲
    ○○，請其轉交給欣園工程行，詎經被告詢問結果，始知欣
    園工程行迄未收到系爭支票，被告因此認為系爭支票遺失，
    故將系爭支票掛失止付，並向鈞院聲請93年度催字第238 號
    公示催告。又系爭支票並未經欣園工程行收受或背書，故支
    票上欣園工程行之背書係由他人偽造，該支票之背書不具備
    連續性。且原告取得系爭支票之過程被告並不知悉，其取得
    票據之合法性顯有疑義，被告拒絕給付系爭票據票款。
參、法院之判斷：
一、查原告主張其執有由被告簽發之系爭支票，支票之受款人記
    載為欣園工程行，另支票背面亦有欣園工程行及甲○○之背
    書。系爭支票係因甲○○為向原告借款而親自背書交付予原
    告，詎原告於93年9 月30日為付款之提示，竟因被告將系爭
    支票掛失止付而未獲付款。原告已於本院93年度催字第238
    號公示催告事件申報權利之事實，業據其提出支票及退票理
    由單為證，且為被告所不爭執，並經本院調閱本院93年度催
    字第238 號公示催告卷宗核閱無誤，自堪信原告之主張為真
    實。
二、原告主張被告應負發票人之責任等語，則為被告所否認，並
    以系爭票據並未經受款人欣園工程行背書，故系爭票據之背
    書連續性及原告取得票據之合法性均有疑義，被告不負票據
    責任等語資為抗辯。經查：
（一）系爭支票背面有欣園工程行之背書，惟證人即欣園工程行
      之實際負責人鄧詠芳到庭證稱：從未曾見過系爭支票，且
      欣園工程行僅有印章二付，印文均相同（印文附於如94年
      1 月11日言詞辯論筆錄），故系爭支票背面欣園工程行之
      印章並非欣園工程行所有等語明確，又觀之系爭支票上欣
      園工程行名義之印章，與證人所攜帶欣園工程行之印章，
      字體印文明顯不同，是堪信系爭支票確實未經受款人欣園
      工程行收受及背書。
（二）按執票人應以背書之連續，證明其權利，但背書中有空白
      背書時，其次之背書人，視為前空白背書之被背書人，票
      據法第37條定有明文。又按支票執票人固應以背書之連續
      ，證明其權利。惟基於票據之流通性、無因性及交易之安
      全，背書是否連續，祇須依支票背面之記載，形式上得以
      判斷其連續即可。執票人無須證明支票各背書實質上均屬
      有效。故縱背書中有無權代理人所為之背書，或背書有偽
      造之情形，然於背書之連續並無影響，最高法院著有74年
      台上字第810 號判例可資參照。查系爭支票受款人為欣園
      工程行，票據背後亦有欣園工程行及甲○○之空白背書，
      而原告又係自甲○○受讓系爭票據，故系爭支票依票據背
      面記載之形式上觀之，背書係屬連續。又雖欣園工程行之
      背書並非真正，然依首開判例意旨說明，為保護票據流通
      及交易之安全性，票據背書之連續性應以形式判斷為足，
      故該偽造之欣園工程行之背書不影響系爭支票形式上背書
      之連續性，是被告抗辯系爭票據背書不具連續性等語，即
      不足採。
（三）再按票據法第14條所謂以惡意或有重大過失取得票據者，
      不得享有票據上之權利，係指從無權處分人之手，受讓票
      據，於受讓當時有惡意之情刑而言。又票據行為，為不要
      因行為，執票人不負證明關於給付之原因之責任，如票據
      債務人主張執票人取得票據出於惡意或詐欺時，則應由該
      債務人負舉證之責，最高法院亦著有67台上1862號判例、
      64台上1540號判例可參。查系爭支票係由甲○○持以向原
      告借款，縱使系爭支票未經原權利人即受款人欣園工程行
      背書，甲○○無權處分系爭支票，然被告並未能舉證證明
      原告係以惡意或重大過失取得系爭票據。是被告徒以原告
      取得票據之合法性有疑義，拒絕給付票款等語置辯，即屬
      無據。綜上所述，被告抗辯不負票據責任等語，自不足採
      。
三、按支票發票人應照支票文義擔保支票之支付；執票人向支票
    債務人行使追索權時，得請求自為付款提示日起之利息，如
    無約定利率者，依年利六釐計算，票據法第126 條、第133
    條分別定有明文。本件被告為系爭票據之發票人，自應依票
    據文義擔保票據之支付。從而，原告本於票據之法律關係請
    求被告給付票款315,000 元，及自提示日之翌日即93年10月
    1 日起至清償日止，按年利率6 ％計算之利息，為有理由，
    應予准許。
四、本件係依民事訴訟法第427 條第1 項規定適用簡易程序所為
    被告敗訴之判決，依同法第389 條第1 項第3 款規定，本院
    應依職權宣告假執行。
五、據上論結，本件原告之訴為有理由，依民事訴訟法第436 條
    第2 項、第78條、第389條第1項第3款，判決如主文。
中　　華　　民　　國　　94　　年　　1 　　月　　25　　日
                  苗栗簡易庭法　官　曾明玉
以上正本係照原本作成
如對本判決上訴，須於判決送達後20日內向本院提出上訴狀
中　　華　　民　　國　　94　　年　　1 　　月　　25　　日
                        書記官　林美鳳
┌──────────────────────────────────────────────────┐
│附表：至清償日止利息按週年利率百分之六計算                                       93年度苗簡字第495號│
├──┬───────────┬───────────┬───────────┬───────────┤
│編號│  發      票      日  │  金              額  │利 息 起算日          │    支  票  號  碼    │
│    │                      │   （ 新 臺 幣 ）     │                      │                      │
├──┼───────────┼───────────┼───────────┼───────────┤
│001 │93年9月30日           │315,000元             │93年10月1日           │ＡＡ0000000           │
└──┴───────────┴───────────┴───────────┴───────────┘
